【裁判字號】    98,抗,236
【裁判日期】    981029
【裁判案由】    本票裁定
【裁判全文】
臺灣桃園地方法院民事裁定               98年度抗字第236號
抗  告  人  乙○○
代  理  人  陳立涵
相  對  人  香港商香港上海豐銀行股份有限公司
法定代理人  甲○○
上列當事人間本票裁定事件，抗告人對於中華民國98年8 月20日
本院簡易庭98年度司票字第5542號民事裁定提起抗告，本院裁定
如下：
    主  文
抗告駁回。
抗告程序費用新臺幣壹仟元由抗告人負擔。
    理  由
一、按執票人向本票發票人行使追索權時，得聲請法院裁定後強
    制執行。又二人以上在票據上共同簽名時，應連帶負責。票
    據法第123 條、第5 條第2 項分別定有明文。又本票執票人
    依上開法條之規定，聲請法院裁定許可對發票人強制執行，
    係屬非訟事件，此項聲請之裁定及抗告法院之裁定，僅依非
    訟事件程序，以審查強制執行許可與否，並無確定實體上法
    律關係存否之效力，如發票人就票據債務之存否有爭執時，
    應由發票人提起確認之訴，以資解決，亦經最高法院56年台
    抗字第714 號及57年台抗字第76號判例意旨闡釋明確。再按
    本票既載明免除作成拒絕證書，則執票人聲請裁定准予強制
    執行時，自毋庸提出已為付款提示之證據。且本票執票人依
    票據法第123 條規定向本票發票人行使追索權，聲請法院裁
    定准予強制執行，係屬非訟事件，對於此項聲請所為裁定，
    僅依非訟事件程序，就本票形式上之要件是否具備予以審查
    為已足。票據債務人如主張執票人未為提示，依票據法第12
    4 條準用同法第95條但書之規定，應由其負舉證之責，最高
    法院56年台抗字第714 號、57年台抗字第76號亦著有判例及
    84 年 度台抗字第22號裁判要旨可資參照。
二、本件相對人主張其執有抗告人為共同發票人，如原裁定所示
    之本票1 紙，並免除作成拒絕證書，經屆期提示未獲付款，
    至今尚欠新臺幣1,071,656 元，依票據法第123 條聲請裁定
    許可強制執行等情，業據提出本票1 紙及戶籍謄本1 紙為證
    ，原裁定予以准許，即無不合。
三、抗告意旨雖以伊與相對人間並無任何債權債務關係，更遑論
    簽發本票予相對人，本件本票係他人所偽造，且未經相對人
    提示，爰提起抗告，請求廢棄原裁定等語。然依其所述，抗
    告人簽名是否為偽造之情事應屬相對人得否享有實體上權利
    義務之爭執，依上開說明，並非本院於抗告程序中所得審酌
    ，而應由抗告人另行提起訴訟，以資解決。而縱認抗告人所
    稱未經提示屬實，然依前開說明，系爭本票既記載免除作成
    拒絕證書，相對人身為執票人，揆諸前揭說明，其於聲請本
    件本票裁定時，自無庸提出已為付款提示之證據，本件非訟
    程序亦不得加以審究，仍應為許可強制執行之裁定。從而，
    本件抗告，並無理由，應予駁回。
四、據上論結：本件抗告為無理由，依非訟事件法第46條、第21
    條第2 項、第24條第1 項，民事訴訟法第495 條之1 第1項
    、第449 條第1 項、第78條、第85條第2 項，裁定如主文。
中    華    民    國    98    年    10    月    29    日
                  民事第三庭  審判長法  官  張天民
                                    法  官  陳清怡
                                    法  官  陳筱蓉
以上正本係照原本作成。
(須超過150萬元始可再抗告)
本裁定除以適用法規顯有錯誤為理由，並經本院許可外，不得再
抗告。如提起再抗告，應於收受後10日內委任律師為訴訟代理人
，向本院提出再抗告狀，並繳納再抗告費新台幣1,000 元。
中    華    民    國    98    年    10    月    30    日
                                    書記官  邱飛鳴


司法院資訊處製作；財團法人民間司法改革基金會備份。
